臺灣澎湖地方法院交通事件裁定　　　　　100年度交聲字第6號
原處分機關　交通部公路總局澎湖監理站
異　議　人
即受處分人　許民緯
上列異議人因違反道路交通管理處罰條例案件，對於交通部公路
總局澎湖監理站民國100年3月30日所為之處分（原處分案號：澎
監違裁字第裁84-BJB007686號）聲明異議，本院裁定如下：
    主  文
原處分撤銷。
許民緯不罰。
    理  由
一、原處分意旨略以：異議人即受處分人許民緯於民國100年1
    月9日凌晨3時56分許，駕駛其所有車號ZN-2616號自小客車
    （下稱系爭車輛）行經高雄市○○路、明誠一路等附近路段
    ，有與其他同行之汽、機車共同在道路上競駛之情形，經警
    調閱路口監視錄影器影像後，依法掣單舉發，爰依道路交通
    管理處罰條例第43條第3項及第4項前段及第24條規定，裁處
    罰鍰新臺幣（下同）30,000元，並吊銷駕駛執照，且施以道
    路安全講習之處分。
二、聲明異議意旨略以：異議人於事發當日駕駛自用小客車並無
    併排行駛，亦未有相互超車競駛，或損壞壅塞道路而危害公
    眾往來之駕駛行為，且異議人本身並非飆車族，自居住地高
    雄市鳳山區○○○路欲前往高雄市三民區○○○路線，即係
    經由本館路由南往北行駛，再左轉明誠一路，其確無與前車
    相互競速、飆車或危險駕駛的意思，實無道路交通管理處罰
    條例第43條第3項規定所稱共同在道路上競駛及以危險方式
    駕駛之違規行為，高雄市警察局左營分局就本件所為之舉發
    ，以及原處分機關逕依舉發內容予以裁罰，皆容有未洽，爰
    依法聲明異議，請求撤銷原處分等語。
三、按法院受理有關交通事件，準用刑事訴訟法之規定；犯罪事
    實應依證據認定之，無證據不得認定犯罪事實；不能證明被
    告犯罪或其行為不罰者，應諭知無罪之判決。道路交通管理
    處罰條例第89條前段、刑事訴訟法第154 條第2項、第301條
    第1 項分別定有明文。又認定不利於被告之事實，須依積極
    證據，苟積極證據不足為不利於被告事實之認定時，即應為
    有利於被告之認定，更不必有何有利之證據。而認定犯罪事
    實所憑證據，雖不以直接證據為限，間接證據亦包括在內，
    然無論直接或間接證據，其為訴訟上之證明，須於通常一般
    之人均不致有所懷疑，而得確信其為真實之程度者，始得據
    為有罪之認定，若其關於被告是否犯罪之證明未能達此程度
    ，而有合理性懷疑之存在，致無從形成有罪之確信，根據「
    罪證有疑，利於被告」之證據法則，即不得遽為不利被告之
    認定（最高法院30年上字第816 號、76年臺上字第4986號判
    例意旨參照）。是法院於審理行為人違反道路交通管理處罰
    條例案件，於踐行調查證據程序後而為事實認定時，如就原
    處分機關所認定之行為人違規事實仍有合理之懷疑，而無法
    確信行為人確有該當於道路交通管理處罰條例所處罰條文之
    構成要件事實時，即應依照訴訟上之待證事實「倘有懷疑，
    則從被告之利益作解釋」之證據法則，作對受處分人有利之
    認定。
四、經查：
(一)異議人上揭時間，駕駛系爭車輛行經高雄市○○路、明誠一
    路等路段，經原舉發機關即高雄市政府警察局左營分局認異
    議人有二輛以上汽車共同在道路上競駛之違規行為，而予製
    單舉發，原處分機關並依道路交通管理處罰條例第 43 條第
    3 、4 項規定，裁處異議人罰鍰 30,000 元、吊銷駕駛執照
    ，並應參加道路交通安全講習等情，為異議人所不爭執，復
    有交通部公路總局澎湖監理站 100 年 3 月 30 日澎監違裁
    字第裁 84-BJB007686 號違反道路交通管理事件裁決書、監
    視器翻拍照片數張在卷可稽，此部分事實固堪認定。
(二)原處分機關認異議人有前揭違反道路交通管理處罰條例規定
    之依據，無非係以本館路、明誠一路、明誠二路沿線各路口
    監視器攝影畫面翻拍照片為據，然查本件事發當時該路段雖
    有二、三十餘部機車共同併行行駛於該路段快、慢車道上之
    情形發生，然異議人所駕駛之系爭車輛均保持正常速度沿上
    開路段行駛，未見有諸如超速、蛇行或其他危險駕駛之違規
    情形發生，且異議人所駕駛車輛大多時間均以穩定速度行駛
    ，並與飆車之機車群之後自明誠三路右轉南屏路再接裕誠路
    、華夏路前進等路徑非全程一致等情，業經本院依職權勘驗
    各該路口監視器攝影畫面無訛。是依現存證據實難逕以認定
    異議人有何與其他飆車群共同於道路上競駛之情，本件舉發
    員警僅憑異議人於事發當日駕車行經路段部分與飆車族重疊
    之事實，即認定異議人有共同競駛行為，而未詳查異議人所
    駕駛車輛是否有與飆車族先行於本館路與昌裕街口聚集群結
    ，此後所行經之路徑是否均屬一致等足以認定異議人有共同
    行駛之事實，容有率斷之嫌；對照異議人聲明所稱自其住居
    地前往三民區○○○路線即係通過本館路左轉明誠一路等情
    ，更難單憑本件異議人駕車行經上開路段而與飆車機車群短
    暫先後行駛於同一道路之事實，而遽以佐證認定本件原處分
    裁罰之基礎違規事實。
五、此外，本院另復查無其他積極證據足認異議人有何本件之違
    規行為，依上揭刑事訴訟法上之待證事實「罪疑唯輕」之證
    據法則，自應對異議人為有利之認定。是揆諸上揭法條及判
    例意旨，原處分機關逕依道路交通管理處罰條例第 43 條第
    3、4 項規定，裁處異議人罰鍰 30,000 元、吊銷駕駛執照
    ，並應參加道路交通安全講習之處分，於法即有未合。從而
    ，本件異議為有理由，自應由本院將原處分撤銷，改諭知異
    議人不罰，以資適法。
六、依道路交通事件處理辦法第19條第1 項前段，裁定如主文。
中    華    民    國   100    年    9     月    2    日
                      交通法庭  法  官  管安露
以上正本證明與原本無異。
如不服本裁定，應於送達後5日內，向本院提出抗告狀（須附繕
本）。
中    華    民    國   100    年    9     月    2    日
                                書記官  林德盛